臺灣高等法院臺中分院刑事判決
110年度醫上訴字第1497號
上  訴  人  
即  被  告  蔣昌孝


選任辯護人  陳曉鳴律師
上列上訴人因違反醫師法案件，不服臺灣臺中地方法院109年度
醫訴字第12號，中華民國110年5月21日第一審判決（起訴案號：
臺灣臺中地方檢察署109年度偵字第23098、26086號），提起上
訴，本院判決如下：
    主  文
上訴駁回。
蔣昌孝緩刑肆年，並應於判決確定之日起陸個月內向公庫支付新
臺幣貳拾伍萬元。
    事實與理由
一、本案經本院審理後，認一審判決認事用法量刑及就被告犯罪
    所得宣告沒收，暨就被告被訴於民國109年6月27日，為證人
    范○○看診，而涉犯非法執行醫療業務罪部分說明不另為無罪
    諭知均無不當，應予維持，並引用一審判決記載之事實、證
    據及理由（如附件）。
二、上訴人即被告蔣昌孝在本院表示認罪，惟與其辯護人辯稱原
    審判決附表一編號１部分之證人高○○僅於第一次看診時向被
    告拿取藥粉一次，是被告對證人高○○僅有為一次醫療行為云
    云，惟查被告診斷稱證人高○○患有心血管疾病，而持續多次
    為證人高○○看診，且係囑咐證人高○○定期持續服用上述藥粉
    ，嗣因認證人高○○症狀減輕，始於證人高○○看診期間囑咐證
    人高○○減少藥粉用量，已經證人高○○於歷次訊問陳述明確，
    而醫療行為包括診斷、治療、處置或用藥等作為，並非僅開
    立處分交付藥品一項，自不能因被告或僅曾一次交付藥粉予
    證人高○○，即謂其此部分僅有單一一次醫療行為，所辯自無
    足採．其上訴並無理由，應予駁回。
三、又被告前未曾受有期徒刑以上刑之宣告，因一時失慮，偶罹
    刑典，事後已坦承犯行，深具悔意，經此刑之宣告後，應知
    警惕而無再犯之虞，本院因認暫不執行其刑為當，爰予宣告
    緩刑，用啟自新。又本院審酌被告行為耗用之國家社會資源
    ，有命被告補償之必要，爰依刑法第74條第2項第4款規定，
    命被告應於判決確定之日起陸個月內向公庫支付新臺幣貳拾
    伍萬元。　　
四、據上論斷，應依刑事訴訟法第373條、第368條，刑法第74條
    第1項第1款、第2項第4款，判決如主文。
本案經檢察官洪明賢提起公訴，檢察官姚玎霖到庭執行職務。
中　　華　　民　　國　　110 　年　　9 　　月　　1 　　日
            刑事第九庭　  審判長法　官　紀  文  勝
                                法　官　賴  妙  雲
                                法　官　姚　勳　昌
以上正本證明與原本無異。              
如不服本判決應於收受送達後20日內向本院提出上訴書狀，其未
敘述上訴理由者，並得於提起上訴後20日內向本院補提理由書狀
（均須按他造當事人之人數附繕本）「切勿逕送上級法院」。因
疫情而遲誤不變期間，得向法院聲請回復原狀。
                                書記官  溫  尹  明
中　　華　　民　　國　　110 　年　　9 　　月　　1 　　日
附件：
臺灣臺中地方法院刑事判決
                                     109年度醫訴字第12號
公　訴　人　臺灣臺中地方檢察署檢察官
被　　　告　蔣昌孝　 
                     
                     
上列被告因違反醫師法案件，經檢察官提起公訴（109年度偵字
第23098號、第26086號），本院判決如下：
    主    文
蔣昌孝犯醫師法第二十八條前段之非法執行醫療業務罪，處有期
徒刑拾月。未扣案之犯罪所得新臺幣參萬壹仟元沒收，於全部或
一部不能沒收或不宜執行沒收時，追徵其價額。
    犯罪事實
一、蔣昌孝明知未取得合法醫師資格，不得執行醫療業務，竟基
    於反覆非法執行醫療業務之集合犯意，於如附表一所示之時
    間，在如附表一所示之地點，為如附表一所示之病患高○○、
    范○○看診，交付不明綠色粉末予高○○、范○○服用，而擅自執
    行醫療業務，並向高○○、范○○收取如附表一所示之費用。嗣
    經警於民國109年7月28日持本院核發之搜索票，分別至臺北
    市○○區○○○路00號0樓00室、新北市○○區○○路0段000號0樓之0
    、臺中市○區○○○路000號0樓000室等處執行搜索，始查悉上
    情。
二、案經臺中市政府警察局第二分局移送臺灣臺中地方檢察署檢
    察官偵查起訴。
    理    由
壹、證據能力部分：
一、按被告以外之人（包括證人、鑑定人、告訴人、被害人及共
    同被告等）於檢察事務官、司法警察官或司法警察調查中所
    為之陳述，與審判中不符時，其先前之陳述具有較可信之特
    別情況，且為證明犯罪事實存否所必要者，得為證據，刑事
    訴訟法第159條之2定有明文。本條所稱「先前之陳述具有較
    可信之特別情況」，係指被告以外之人先前於檢察事務官、
    司法警察官或司法警察調查中所為之陳述，與審判中不符，
    而從先前與審判中各個陳述之外部附隨環境或條件觀察比較
    ，先前之陳述，較為自然可信而足以取代審判中之陳述者而
    言（最高法院95年度台上字第3747號判決參照）。又所謂「
    與審判中不符」，並非僅指全部不符而言，凡部分不符，或
    審判期日行交互詰問時未經提問，致證人無從為陳述或為完
    整陳述等情形，均屬之，蓋法院既賦與訴訟當事人詰問證人
    之機會，其未加以詰問部分，即可推定有意節省時間、勞費
    而不加以爭執，當無禁止法院在審酌「先前之陳述具有較可
    信之特別情況」後，採為證據之理。又所謂「具有較可信之
    特別情況」（即學理上所稱之「特信性」），係指其陳述係
    在特別可信為真實之情況下所為者而言，例如被告以外之人
    出於自然之發言、臨終前之陳述，或違反自己利益之陳述等
    特別情形均屬之。蓋被告以外之人在類此特別情況下所為之
    陳述，就通常而言，其虛偽之可能性偏低，可信之程度較高
    ，若該項陳述為證明犯罪事實存否所必要，依上規定，自得
    構成傳聞法則之例外，而承認其證據能力（最高法院94年度
    台上字第5490號判決參照）。本案被告蔣昌孝認證人高○○、
    范○○於警詢時之證述無證據能力（見本院卷第31、35頁），
    而證人高○○、范○○於本院審理時業經傳喚交互詰問，其等於
    本院審理時所述與警詢時所為之陳述，有未經提問致證人等
    無從為陳述或因時間久遠記憶不清而未能完整陳述之情形，
    本院審酌上開證人於警詢時所述之犯罪事實，離案發時間較
    近，受外界干擾較少，就通常而言，虛偽之可能性偏低，可
    信之程度較高，且對於被告之犯罪情節供陳較為可信，是上
    開證人於警詢時之供述，可補審判中陳述之不足，並為證明
    被告犯罪事實存否所必要，自具有證據能力，當得作為證據
    。
二、次按被告以外之人於審判外之言詞或書面陳述，除法律有規
    定者外，不得作為證據。被告以外之人於偵查中向檢察官所
    為之陳述，除顯有不可信之情況者外，得為證據，刑事訴訟
    法第159條第1項、第159條之1第2項分別定有明文。此係因
    上開偵查中向檢察官所為之陳述雖仍為審判外之陳述，但立
    法者衡量刑事訴訟法規定檢察官代表國家偵查犯罪、實施公
    訴，依法有訊問被告、證人、鑑定人之權，且實務運作時，
    偵查中檢察官向被告以外之人所取得之陳述，原則上均能遵
    守法律規定，不致違法取供，其可信性極高，為兼顧理論與
    實務為由，而對「被告以外之人於偵查中向檢察官所為之陳
    述」，例外規定除有顯不可信之情況者外，得為證據。本案
    證人高○○、范○○於檢察官偵訊中經具結後所為之陳述，本院
    審酌證人高○○、范○○於檢察官偵訊時係經檢察官告知具結之
    義務及偽證之處罰，並命證人朗讀結文後具結，衡情證人高
    ○○、范○○自必小心謹慎以免觸犯偽證罪，且被告於本院準備
    程序、審理時亦均未提出、主張任何可供證明上開證人於檢
    察官偵訊時經具結後所為之陳述，究有如何之「顯有不可信
    之客觀情況」，以供本院得以即時調查，足認上開證人於檢
    察官偵訊時經具結所為之證詞，自得為證據，而有證據能力
    。
三、另按被告以外之人於審判外之言詞或書面陳述，除法律有規
    定者外，不得作為證據，刑事訴訟法第159條固定有明文，
    惟被告以外之人於審判外之陳述，雖不符同法第159條之1至
    之4規定，而經當事人於審判程序同意作為證據，法院審酌
    該言詞陳述或書面陳述作成時之情況，認為適當者，亦得為
    證據；又當事人、代理人或辯護人於法院調查證據時，知有
    第159條第1項不得為證據之情形，而未於言詞辯論終結前聲
    明異議者，視為有前項之同意，同法第159條之5亦定有明文
    。其立法意旨在於傳聞證據未經當事人之反對詰問予以核實
    ，原則上先予排除，惟若當事人已放棄詰問或未聲明異議，
    基於證據資料愈豐富，愈有助於真實發現之理念，且強化言
    詞辯論原則，法院自可承認該傳聞證據例外擁有證據能力。
    經查，本案除上揭所述外，其餘判決內所引用之供述證據（
    含言詞及書面陳述），被告於本院準備程序時表示不爭執證
    據能力等語（見本院卷第31、35頁），且檢察官、被告於本
    院審理中調查證據時，亦均未於言詞辯論終結前聲明異議（
    見本院卷第125至132頁），且本院審認上開證據作成時之情
    況，應無違法取證或不當情事，與本案待證事實間復具有相
    當之關聯性，以之作為證據應屬適當，依刑事訴訟法第159
    條之5規定，自有證據能力。
貳、實體部分：
一、訊據被告蔣昌孝固坦承未取得合法醫師資格，於如附表一所
    示之時間，在如附表一所示之地點，以民俗療法、推拿為如
    附表一所示之病患高○○、范○○緩解身體之不適狀況，並交付
    不明綠色粉末予高○○、范○○之事實，惟矢口否認有何違反醫
    師法之犯行，辯稱：伊係以民俗療法、推拿之方式為證人范
    ○○、高○○舒緩其等身體上之不適狀況，並未從事看診及問診
    之醫療行為，證人范○○、高○○之證述係對於推拿、理療過程
    之誤解，伊開立予證人范○○、高○○之藥粉，僅係供其等外敷
    於推拿痠痛之處，並未告知其等可供口服之用，證人范○○因
    現場吵雜、聽不清楚或口音問題，致將伊所稱「試看看」聽
    錯為「吃看看」，而誤服伊所開立之外敷藥粉，證人范○○未
    曾就服用藥粉乙事詢問伊，伊亦未曾向證人范○○說明藥粉服
    用之時間及劑量，倘若伊確有開立藥粉供證人范○○服用，伊
    應會就服用方式加以說明，則伊是否有開立藥粉予證人范○○
    服用，尚非無疑；又證人高○○部分，伊係告知其以藥粉敷肚
    臍，惟證人高○○可能因當時頭暈、嘔吐、不舒服，常處於恍
    神狀態，致對伊說的話理解有誤或聽不太清楚，並自覺藥粉
    不可能敷肚子即自行服用，本案因證人范○○、高○○偵查中所
    述有上述記憶不清之情形，是難據以認定伊有開立內服藥物
    予證人范○○、高○○，證人范○○、高○○服用之綠色粉末，並未
    扣案，亦無證據可認定係藥事法第6條規定所稱之藥品，自
    難逕以伊開立綠色粉末，即認伊涉犯醫師法第28條前段之未
    取得合法醫師資格，擅自執行醫療業務罪；本案除證人范○○
    、高○○於偵查、審理時所為前後不一之證詞外，並無其他佐
    證，伊是否確有起訴書所載犯行，顯未達通常一般之人均不
    致有所懷疑，而得確信其為真實之程度，故請諭知伊無罪之
    判決云云（見本院卷第30、132、135至153頁）。
二、經查：
  ㈠上開犯罪事實，業據證人高○○、范○○分別於警詢、偵查中及
    本院審理時證述綦詳，上開證人之證述分述如下：
  1.證人高○○於警詢時證稱：是朋友介紹認識蔣昌孝，伊曾經到
    臺中市向上路的一個巷子內給他看過診，伊不清楚他的真實
    姓名為何，但是伊都叫他蔣博士，與他沒有仇恨或嫌隙，伊
    從108年6月就開始給他看診，看診過很多次，無法確認次數
    ，伊跟他說有心血管疾病，所以他開綠粉給伊，一開始他叫
    伊吃3平匙，後來因為症狀有改善改成1平匙，1包綠粉裡面
    又有3小包，1包價格新臺幣（下同）1,000元，診所內僅有
    蔣昌孝1人看診，沒有其他護理人員或工作人員，蔣昌孝有
    把脈及看舌頭，沒有開處方箋，只有開綠粉給伊，他跟伊說
    吃了綠粉會想上廁所，因為可以排毒，伊不清楚蔣昌孝是否
    為合法醫師等語（見109年度偵字第23098號卷第143、145、
    147頁）；復於偵查中具結證稱：是朋友介紹伊去蔣昌孝那
    邊看診，時間是108年6月，伊去向上路的一個巷子內給蔣昌
    孝看過診，伊都叫他蔣博士，伊去找朋友黃○○，看到黃○○在
    吃藥，伊問黃○○在吃什麼藥，黃○○說去給一個博士看，說他
    的藥很貴，黃○○覺得還不錯，因為當時伊有心血管疾病，伊
    朋友問伊要不要去，伊就想說去看看，伊朋友就帶伊去，第
    1次看診時間是108年6月左右，總共去看過約10次，1個月去
    1至2次，最後1次去看診時間是108年11月，第1次看診時蔣
    昌孝先看一下伊的整體臉色，叫伊把舌頭伸出來，舌頭捲起
    來，蔣昌孝說伊有胃潰瘍，腸胃有問題，伊說伊是因為心臟
    不舒服，蔣昌孝就教伊先吃綠色藥粉看看，看診時間約1小
    時，那一次花費3,000元，綠色藥粉是用夾鏈袋包裝，蔣昌
    孝叫伊一餐吃3滿平匙，吃三餐，藥量是1個半月的量，現場
    除了蔣昌孝看診外，沒有其他工作人員，伊認為蔣昌孝開的
    藥吃了有效，包裝上都沒有印成分，蔣昌孝有無醫師執照伊
    不知道，伊看診總共花費約3萬元，平均1次3,000元，看診
    地點都在向上路的1個小巷子等語（見109 年度偵字第23098
    號卷第379、380頁）；再於本院審理時具結證稱：伊認識蔣
    昌孝，是同學間有聊到這個醫生不錯，然後從聊天的朋友中
    拿到他的名片，因為伊那時候心臟不好，他們在聊說這個醫
    生還不錯，伊想說去諮詢一下，伊根據名片上面的地址去找
    被告，伊去諮詢好幾次，可是伊不太記得是幾次，蔣博士教
    伊一個養生的方法，剛開始是教養生的方法就是要穿襪子、
    要喝水，然後要怎麼樣喝水，剛開始是這樣，經過這樣之後
    身體有什麼不舒服，然後他會教一些方法，這些方法包括開
    藥給伊吃，就是一個綠色的粉三餐飯前都吃，吃1平匙，伊
    不太記得看過被告幾次，拿過幾次藥，因為太久了，拿到的
    藥粉是綠色的，伊都有吃完，1大包裡面分3 小包，第1 次
    看診時間是108年6月左右，總共去看過約10次，1個月去1到
    2次，第1次看診蔣昌孝請伊把舌頭伸出來、捲起來，他說伊
    有胃潰瘍，腸胃有問題，伊說伊是因為心臟不舒服，蔣昌孝
    就叫伊先吃綠色藥粉看看，這是第1次看診的狀況，那時候
    還有整脊，偵查中應該是有照實說，吃那個藥感覺會跑廁所
    ，那個藥是類似一般的中藥粉，感覺也像是一般的中藥粉等
    語（見本院卷第77至79、81、82、88頁）。
  2.證人范○○於警詢時證稱：伊在臉書上看到蔣昌孝的個人臉書
    ，名稱叫做蔣博士，伊點進去看，內容大概是介紹他有從事
    自然療法，是跟西醫不太一樣的療法，伊就到臉書上提供的
    地址，伊曾到臺中市○區○○路0段000號2樓、臺中市○區○○○路
    000號給他看過診，伊不清楚他的真實姓名為何，伊都叫他
    蔣博士，與他沒有仇恨或嫌隙，員警提示的蒐證照片，109
    年5月16日16時57分、109年6月27日16時5分照片中，駕駛00
    -0000號自小客貨車之人是伊本人，伊都是與伊太太前往找
    蔣昌孝，伊有腹痛及腹瀉的症狀，蔣昌孝就從他的皮箱拿1
    包藥給伊，要伊吃看看，說如果稍微好一點就再回去找他看
    ，是綠色的藥粉，用塑膠夾鏈袋包著，伊從109年5月就開始
    給他看診，大約看診2次，第1次是在109年5月16日在臺中市
    ○區○○路0段000號0樓，最後1次是在109 年6月27日到臺中市
    ○區○○○路000號0樓000室看診，蔣昌孝給伊1包綠色的粉末，
    跟伊收費1,000元，沒有健保，也沒有收掛號費及開立收據
    ，診所內僅有蔣昌孝1人看診，沒有其他護理人員或工作人
    員，蔣昌孝都是口頭聊天，伊跟他講身體症狀，沒有開處方
    箋，有開立藥粉給伊，沒有跟伊說藥物的成分，就跟伊說吃
    看看，伊不清楚蔣昌孝有無醫師執照，因為他開立給伊的藥
    粉伊覺得稍微有效，所以持續給他看診，第1次看診有拿藥
    粉，花費1,000元，第2次看診沒有開立藥粉，沒有收費，從
    蔣昌孝處所查扣之藥粉，其中綠色粉末就是蔣昌孝開立給伊
    服用的藥粉等語（見109年度偵字第23098號卷第233、235、
    237頁）；復於偵查中具結證稱：伊從臉書上看到蔣昌孝以
    蔣博士名義貼文自然療法，臉書上有提供地址，所以伊就照
    臉書上的地址去給蔣昌孝看診，伊是到臺中市○區○○路0段00
    0號0樓及○○○路000號0個地方看診，第1次是去太原路那邊看
    診，看完後就加LINE社群，後來太原路沒有看診，蔣昌孝就
    跑去○○○路看診，伊因為腹瀉、腹痛去看診，去看過西醫都
    看不好，想以自然療法試試看，伊跟伊太太一起去太原路看
    診，進到診所內，只有蔣昌孝一人，伊跟蔣昌孝說伊肚子不
    舒服，蔣昌孝問伊的症狀，問完症狀後就拿了1包綠色的藥
    粉，叫伊吃看看，時間約1、20分鐘，費用是含藥費1,000元
    ，綠色粉末是用塑膠夾鏈袋裝，蔣昌孝給伊的藥粉有吃完，
    在蔣昌孝住處查扣的藥粉，其中綠色那包就是伊服用的藥粉
    等語（見109年度偵字第23098號卷第347、348頁）。
  ㈡互核證人高○○、范○○上開所證述其等見聞被告看診、開立綠
    色粉末供其等服用及收費等情節均相符，並足以作為彼此證
    述之補強證據，另衡情證人高○○、范○○與被告在看診之前並
    不認識，其等於警詢時均稱與被告沒有仇恨或嫌隙，當無故
    意捏詞杜撰誣陷被告之必要，堪認被告確有為證人高○○、范
    ○○執行醫療業務無訛。而證人高○○已明確證述被告要其如何
    服用綠色粉末之方式、次數及數量，當無聽錯或誤認之可能
    ，且證人范○○於偵查中另具結證稱：109年6月27日下午伊跟
    伊太太去看診，蔣昌孝當時有對伊問診，問伊最近病情如何
    ，上次吃完藥之後有沒有比較好，伊說稍微有好一點等語（
    見109年度偵字第23098號卷第348 頁），則被告在證人范○○
    第2次就診時還詢問前次吃完藥的狀況，顯然被告開立之綠
    色粉末確係要證人范○○吃看看而非試看看，是被告上開所辯
    係證人高○○、范○○聽錯、誤認云云，自不足採。此外，復有
    本院109年聲搜字第1137號搜索票3張、現場搜索情形照片4
    張、衛生福利部醫事管理系統查詢結果2張、臺中市政府衛
    生局臺中市食品藥物安全處109年7月29日工作稽查紀錄表、
    臺中市食品藥物安全處109年7月29日藥物檢查現場紀錄表各
    1份、證人范○○於109 年5月16日前往臺中市○區○○路0段000
    號2樓蒐證照片2張、證人范○○指認查扣之不明粉末照片1張
    附卷可稽（見109年度偵字第23098號卷第19至23、91至93、
    97至115 、245 、249頁）。
  ㈢雖證人范○○於本院審理時翻異前詞改證稱：伊說肚子不舒服
    ，被告問一問，整脊完有拿一些藥粉，當時可能伊聽不太清
    楚，可能就是要在肚臍裡面加溫加熱這樣，伊誤以為把它吃
    掉了，伊也沒有問這個可不可以吃，可能他講說試看看，伊
    聽的是說吃看看等語（見本院卷第63、70頁），然證人因案
    件之特性，常見於審理中接受交互詰問之時未敢坦言之情形
    ，而其所顯示者，並非證人於審判中之陳述恆較於審判外之
    陳述具有更高之可信性，毋寧於未直接面對被告、當庭對質
    或接受交互詰問之情況下，證人因心理之壓力程度較低，亦
    可能處於較易為合於真實之陳述之狀態，證人范○○上開於本
    院審理時所述核與其於警詢、偵查中所述均不符，且於本院
    審理交互詰問時經檢察官提示其於偵查中所述，另證稱：蔣
    昌孝有問伊的症狀，問完症狀就拿一包綠色的藥粉叫伊吃看
    看，他就是說肚臍抹一下，然後稍微吃一下這樣等語（見本
    院卷第65、66頁），顯見證人范○○確係因同庭面對被告所造
    成之心理壓力始為翻異前詞之證述，又證人范○○於本院審理
    時證稱：被告沒有教伊怎麼抹肚子，也沒有開什麼藥膏給伊
    抹肚子等語（見本院卷第75、76頁），倘若被告給予證人范
    ○○不明綠色粉末係要證人范○○敷用肚子，豈有未向證人范○○
    詳細說明該綠色粉末應如何敷用及敷用之數量、次數，足見
    證人范○○於本院審理時翻異前詞之證述，要屬事後配合被告
    之供述而為迴護被告之託詞，不足採信，自無從依此為被告
    有利之認定。
  ㈣綜上所述，被告前開所辯，顯係卸責之詞，不足採信。本案
    事證明確，被告上開違反醫師法之犯行，洵堪認定，應依法
    論科。
三、核被告蔣昌孝所為，係犯醫師法第28條前段之非法執行醫療
    業務罪。按醫師法第28條所謂之「醫療業務」，係指以醫療
    行為為職業者而言，乃以延續之意思，反覆實行同種類之行
    為為目的之社會活動，當然包含多數之行為，是該條所謂之
    執行醫療業務，立法本旨即包含反覆、延續執行醫療行為之
    意，故縱多次為眾病患為醫療行為，雖於各次醫療行為完成
    時，即已構成犯罪，然於刑法評價上，則以論處單純一罪之
    集合犯為已足（最高法院100年度台上字第5169號判決意旨
    可資參照）。本案被告於附表一所示時間，為附表一所示之
    病患為數次醫療行為，係以反覆、延續執行醫療行為之意而
    為，揆諸開說明，應認被告違反醫師法第28條前段之行為係
    集合犯，僅論以非法執行醫療業務一罪。爰審酌醫師法嚴格
    禁止未取得合法醫師資格之人擅自執行醫療業務，並對違反
    者處以刑事處罰，其目的除保障合法取得醫師資格之人執業
    權益外，更係保障社會大眾得以在安全無虞之醫療環境下，
    接受經過國家嚴格培訓篩選而取得合法資格醫師之醫療服務
    ，並確保醫療體系健全與發展，從而任意破壞上開制度者，
    其惡性及對病患權益所生危害自屬重大，被告明知其不具醫
    師資格，不得實施醫療業務，竟為圖己利，為他人非法診察
    ，足以影響醫療秩序及他人身體健康，所為應予非難，復斟
    酌被告犯後之態度、犯罪之動機、目的、手段及其於本院審
    理時自稱澳洲醫學博士學位、現無業、收入靠吃老本、在臺
    灣不需照顧他人之智識程度、經濟及家庭狀況等一切情狀，
    量處如主文所示之刑，以資懲儆。
四、沒收部分：
  ㈠按犯罪所得，屬於犯罪行為人者，沒收之；於全部或一部不
    能沒收或不宜執行沒收時，追徵其價額；犯罪所得已實際合
    法發還被害人者，不予宣告沒收或追徵，刑法第38條之1第1
    項前段、第3項、第5項分別定有明文。本案被告因非法執行
    醫療業務而向證人高○○、范○○收取如附表一所示之費用合計
    31,000元，係被告違反醫師法之犯罪所得，並未扣案，且無
    過苛調節條款之適用，自應依刑法第38條之1第1項前段、第
    3項之規定諭知沒收，於全部或一部不能沒收或不宜執行沒
    收時，追徵其價額。
  ㈡次按供犯罪所用、犯罪預備之物或犯罪所生之物，屬於犯罪
    行為人者，得沒收之，但有特別規定者，依其規定，刑法第
    38條第2項定有明文。查扣案如附表二至四所示之不明藥粉
    、中藥材、不明藥丸、不名粉末等物，經抽驗後送請衛生福
    利部食品藥物管理署檢驗結果，因產品無標示組成，難以進
    行探索性之檢驗，有衛生福利部食品藥物管理署109年9 月4
    日FDA研字第1090025521號函1 份附卷可憑（見109年度偵字
    第23098號卷第437頁），而被告於警詢、偵查中及本院準備
    程序、審理時均否認犯罪，並未供稱上開扣案物與本案有何
    關聯，且依證人高○○、范○○上開所述，被告所給予之綠色粉
    末均已服用完而未有剩餘，自無從與上開扣案物加以比對，
    是上開扣案物尚乏證據證明係供犯本案犯行所用之物，爰均
    不另為沒收之諭知，附此敘明。
五、不另為無罪諭知部分：
  ㈠公訴意旨另以：被告於109年6月27日，在臺中市○區○○○路000
    號3樓316室，為證人范○○看診，而擅自執行醫療業務，因認
    被告此部分亦涉犯醫師法第28條前段之非法執行醫療業務罪
    嫌。
  ㈡按犯罪事實應依證據認定之，無證據不得認定犯罪事實；又
    不能證明被告犯罪或其行為不罰者，應諭知無罪之判決。刑
    事訴訟法第154條第2項、第301條第1項分別定有明文。次按
    事實之認定，應憑證據，如未能發現相當證據，或證據不足
    以證明，自不能以推測或擬制之方法，以為裁判基礎；而認
    定不利於被告之事實，須依積極證據，苟積極證據不足為不
    利於被告事實之認定時，即應為有利於被告之認定（最高法
    院30年上字第816號判例可資參照）。
  ㈢經查，證人范○○於警詢時證稱：第2次看診沒有開立藥粉，沒
    有收費等語（見109年度偵字第23098號卷第237 頁）；復於
    偵查中具結證稱：109年6月27日下午伊跟伊太太去看診，蔣
    昌孝當時有對伊問診，問伊最近病情如何，上次吃完藥之後
    有沒有比較好，伊說稍微有好一點，這次也是差不多1、20
    分鐘，這次沒有拿藥，因為伊有稍微好一點，這次沒有收費
    等語（見109年度偵字第23098號卷第348頁）。依證人范○○
    上開所述，109年6月27日此次被告並未對證人范○○為醫療之
    行為，而證人范○○亦未支付任何醫療費用，且卷內除證人范
    ○○前揭之證述外，復乏其他證據足認被告有此部分違反醫師
    法之犯行，此部分尚有合理懷疑之處，不得遽為不利於被告
    之認定。是此部分既不能證明被告犯罪，本應為無罪之諭知
    ，惟公訴意旨認此部分與前開有罪部分屬集合犯之實質上一
    罪關係，爰不另為無罪之諭知。
據上論斷，應依刑事訴訟法第299條第1項前段，醫師法第28條前
段，刑法第11條前段、第38條之1第1項前段、第3項，判決如主
文。
本案經檢察官洪明賢提起公訴，檢察官葉芳如到庭執行職務。
中　　華　　民　　國　 110　　年　　5 　　月　　21　　日
                  刑事第十二庭  審判長法  官  陳玉聰
                                      法  官  林芳如
                                      法  官  吳珈禎
以上正本證明與原本無異。
如不服本判決應於收受判決後20日內向本院提出上訴書狀，並應
敘述具體理由；其未敘述上訴理由者，應於上訴期間屆滿後20日
內向本院補提理由書（均須按他造當事人之人數附繕本）「切勿
逕送上級法院」。
                                      書記官  許家豪
中　　華　　民　　國　 110　　年　　5 　　月　　21　　日

附表一：
編號 病患姓名    診療時間（民國）     看診地點 看診費用 （新臺幣）  1 高○○ 108年6月某日起至108年11月間某日止 臺中市○區○○路0段000巷0號0樓之0 3 萬元  2 范○○ 109年5月16日 臺中市○區○○路0段000號0樓 1,000元 


附表二：臺中市政府警察局109年7月28日扣押物品目錄表（見00
　　　　0年度偵字第23098 號卷第47頁）
編號 扣押物名稱 數量 扣押處所 1 不明藥粉（編號1） 16包 臺北市○○區○○○路00號9樓1B室 2 不明藥粉（編號2） 11包  3 不明藥粉（編號3） 9包  4 不明藥粉（編號4） 6包  5 不明藥粉（編號5） 6包  6 不明藥粉（編號6） 10罐  7 中藥材（人蔘）（編號7） 4包  8 中藥材（編號8） 1包  9 不明藥丸（編號9） 1包  10 中藥材（編號10） 1包  


附表三：臺中市政府警察局109年7月28日扣押物品目錄表（見00
　　　　0年度偵字第23098號卷第53頁）
編號 扣押物名稱 數量 扣押處所 1 不明粉末（編號1） 1袋 新北市○○區○○路0段000號3樓之2 2 不明粉末（編號2） 1袋  3 不明粉末（編號3） 1袋  4 不明粉末（編號4） 1袋  


附表四：臺中市政府警察局第二分局109年7月28日扣押物品目錄
　　　　表（見109年度偵字第23098號卷第59頁）
編號 扣押物名稱 數量 扣押處所 1 不明藥粉（編號1） 2包 臺中市○區○○○路000號3樓316室 2 不明藥粉（編號2） 1包  3 不明藥粉（編號3） 1包  4 不明藥粉（編號4） 1包  
附錄本判決論罪科刑之法條：
醫師法第28條未取得合法醫師資格，執行醫療業務者，處6個月
以上 5年以下有期徒刑，得併科新臺幣30萬元以上150萬元以下
罰金。但合於下列情形之一者，不罰：
一、在中央主管機關認可之醫療機構，於醫師指導下實習之醫學
    院、校學生或畢業生。
二、在醫療機構於醫師指示下之護理人員、助產人員或其他醫事
    人員。
三、合於第11條第1項但書規定。
四、臨時施行急救。